【裁判字號】    98,上,937
【裁判日期】    990727
【裁判案由】    拆屋還地等
【裁判全文】
臺灣高等法院民事裁定                   98年度上字第937號
    上   訴     人  長宏橡膠企業有限公司
    兼法定代理  人  乙○○
    共同訴訟代理人  陳生全律師
上訴人因與被上訴人甲○○間請求拆屋還地等事件，不服本院中
華民國99年5月28日所為98年度上字第937號第二審判決，提起第
三審上訴，本院裁定如下：
    主      文
上訴駁回。
第三審訴訟費用由上訴人負擔。
    理      由
一、按對於不得上訴之判決而上訴者，原第二審法院應以裁定駁
    回之，民事訴訟法第481條、第442條第1項本文規定甚明。
二、就上訴人長宏橡膠企業有限公司（下稱長宏公司）而言：
  (一)按民事訴訟法第466條第1項規定，對於財產權訴訟之第二審
    判決，如因上訴所得受之利益不逾新台幣（下同）100 萬元
    者，不得上訴；此項數額，司法院得因情勢需要，以命令減
    至50萬元或增至150萬元，同條第3項定有明文。茲依司法院
    （91）院台廳民一字第03075號函：已將民事訴訟法第466條
    第1項所定上訴三審之利益額數提高為150萬元，並訂於中華
    民國91年2月8日起實施。
  (二)本件係被上訴人依共有物返還請求權，起訴請求上訴人應將
    坐落台北市○○區○○段4小段370地號上如第一審決附圖Ａ
    、Ｂ部分土地之地上物拆除返還土地予被上訴人及其他全體
    共有人，暨給付被上訴人相當於租金之不當得利金，第一審
    判決諭知：上 訴人應將坐落台北市○○區○○段四小段370
    地號如附圖A、B部分土地之地上物拆除並返還土地予被上訴
    人及其他全體共有人；上 訴人應給付被上訴人12萬8,022元
    本息，並自97年5 月14日起至前開地上物拆除並騰空返還土
    地之日止，按 月給付被上訴人7,956元。嗣僅上訴人長宏公
    司合法提起第二審上訴，被上訴人於本審減縮請求為：上訴
    人應將坐落台北市○○區○○段4小段370地號上如第二審判
    決附圖A'、B'部分所示建物拆除返還占用土地予被上訴人及
    其他共有人；上訴人應給付被上訴人45,515元及自97年5 月
    14日起算之法定遲延利息；並自97年5 月14日起至騰空返還
    前開 占有土地之日止按月給付被上訴人2,827元，本院第二
    審判決諭知：1.原判決關於命上訴人長宏公司拆除地上物返
    還土地部分，超過第二審附圖所示A'、B'部分之地上物遷出
    之裁判廢棄；2.上開廢棄部分，被上訴人在第一審之訴駁回
    ；3.原判決關於命上訴人長宏公司給付不當得利之金額，減
    縮為上訴人長宏公司 應給付被上訴人45,515元，及自97年5
    月14日起算之法定遲延利息，暨自97年5 月14日起至上訴人
    長宏公司遷出之日止按 月給付被上訴人2,827元等情，有各
    該判決可按。
  (三)上訴人長宏公司其後提起第三審上訴，聲明：1.第二審判決
    廢棄。2.上開廢棄部分，被上訴人在第一審之請求駁回或發
    回本院等語。是上訴人長宏公司提起第三審上訴之訴訟標的
    價額，應以本院第二審判決命其自第二審判決附圖所示A'、
    B'部分建物之價額為計算，依民事訴訟法第77條之1第2項規
    定，應以該占用建物起訴時之交易價額為準。據上訴人長宏
    公司陳報：坐落台北市○○區○○段四小段370 地號上之門
    牌台北市○○○路○段72巷16號房屋於98 年時之課稅現值為
    28萬7,000元（營業部分課稅現值167,700元，住家課稅現值
    119,300元） ，業據提出98年度房屋稅繳款書為憑。而稅捐
    機關核定房屋課稅現值之依據，係依房屋使用執照記載構造
    、用途、總層數、面積……等項目，再參照縣市不動產評價
    委員會評定之各類標準數據，並排除地下室用途為機房、抽
    水機、未營業之停車、防空避難室等及其它可免稅之面積，
    依卡序分別換算核計之現值，亦即房屋課稅現值係經稅捐機
    關依上開程序核計前一年度之房屋現值，且參酌縣市不動產
    評價委員會評定之各類標準數據等資料，應得採憑為核算上
    開房屋價值之依據。又本院第二審判決係判命上訴人長宏公
    司應自而上開房屋之屋前增建A'及屋後增建B'部分遷出，則
    訴訟標的價額應以A'、B'部分之價值予以計算。而上開房屋
    地面層之面積為94.91平方公尺（層次面積85.69平方公尺，
    陽台9.22平方公尺）， 有建物登記謄本可按，課 稅現值為
    287,000元，參以A'部分（12平方公尺）、B'部分（13.28平
    方公尺）分別為上開房屋之前方及後方增建，與上開房屋坐
    落位置及經濟效用均相當，則A'、B'增建部分應得按比例計
    算出價值為76,445元（287,000x25.28/94.91=76,445，元以
    下四捨五入），是上訴人長宏公司提起第三審上訴之利益未
    逾150萬元，為不得上訴第三審之事件。則 上訴人長宏公司
    提起之第三審上訴為不合法，應予駁回。
三、就上訴人乙○○而言：
  (一)按對於第二審之終局判決，除別有規定外，得上訴於管轄第
    三審之法院，民事訴訟法第464 條定有明文。而判決之拘束
    力，僅及於判決之當事人，非受判決之當事人，對於該判決
    當然不得聲明不服，最高法院18年上字第2651號判例可供參
    照。
  (二)針對第一審判命給付部分，僅上訴人長宏公司合法提起第二
    審上訴，其雖於本院辯稱：長宏公司之上訴非基於個人關係
    之抗辯，上訴效力應及於乙○○云云，惟經本院認為其主張
    無理由，其提起第二審上訴效力不及於乙○○，已於本院第
    二審判決事實及理由欄一說明綦詳，則乙○○並非本院第二
    審判決之當事人，就本院第二審所為判決不得聲明不服。是
    乙○○提起本件第三審上訴，並非合法，應予駁回。
四、據上論結：本件上訴為不合法，依民事訴訟法第481 條、第
    442條第1項、第95條、第78條、第85條第1 項本文，裁定如
    主文。
中    華    民    國    99    年    7     月    27    日
                  民事第一庭
                      審判長法  官  張耀彩
                            法  官  盧彥如
                            法  官  林金吾
正本係照原本作成。
不得抗告。
中    華    民    國    99    年    7     月    27    日
                            書記官  張淑芳

司法院資訊處製作；財團法人民間司法改革基金會備份。
